【裁判字號】    90,交上易,250
【裁判日期】    900322
【裁判案由】    過失傷害
【裁判全文】
臺灣高等法院臺中分院刑事判決                    九十年度交上易字第二五號
    上  訴  人
    即  被  告  甲○○
    被      告  乙○○
右上訴人因業務過失傷害案件，不服臺灣彰化地方法院八十九年度交自字第六號中華
民國八十九年十二月六日第一審判決，提起上訴，本院判決如左：
      主  文
原判決撤銷。
甲○○從事業務之人，因業務上之過失傷害人，處拘役參拾日，如易科罰金，以參佰
元折算壹日。緩刑貳年。
乙○○無罪。
      事  實
一、甲○○以從事鐵門窗之安裝設置為業，於八十九年七月上旬，承作位於彰化縣和
    美鎮○○路九四巷中寮里七九號林富國、丁○○之住宅大門鐵門之設計、施作業
    務，因該鐵門以門底之軌道作橫向推移為開、閉，惟甲○○、乙○○於設計、施
    作時，渠應注意能注意，竟疏未注意於軌道之末端設置阻點（用以阻擋門底滑輪
    自軌道滑出脫落），迨於八十九年七月二十四日下午，因該鐵門有前揭之設計、
    施作不良，致於開啟推移時，鐵門脫出軌道倒塌壓傷丙○○，丙○○並因此受有
    臉部三點五公分之裂傷、頭部二點五公分之裂傷，待縫合四十針後始出院。
二、案經丙○○提起自訴。
      理  由
一、訊據上訴人即被告（以下稱被告）甲○○矢口否認施作上揭鐵門有何過失，辯稱
    ：以前都沒有發生過這種事情，因為自訴人法定代理人龔慧會的小孩遊玩，才會
    受傷，伊做的鐵門，有作門中門，行人出入應該沒有問題，小孩玩耍的時候怎麼
    撞傷伊也不知道，鐵門安裝都是照一般的設計，也都有設置阻點，應該沒有過失
    云云。惟查，上開事實，業據丁○○於原審指訴：「鐵門做好後我們都是走旁邊
    的小門，沒發現軌道未做好，軌道上之阻點是出事後被告才補強、焊接的。」等
    語綦詳，且觀卷附之鐵門照片，該阻點位於鐵門底、軌道間不明顯處，非使用相
    當時日或具專業經驗，對於該阻點有設置欠缺瑕疵，應非能立時發現；再者，自
    訴人係民國八十六年三月二十二日出生，迄事故發生年僅三歲餘未滿四歲，以彼
    幼兒其力猶薄，而該鐵門長、寬數倍高大於自訴人，復為具相當重量之物，及甫
    設置完工處全新狀態，是衡情縱自訴人反覆為推移，亦應不致使整片鐵門脫落、
    倒塌，況且被告甲○○於本院審理中自承於事後立即作補強措施，原來作一道，
    有再加強一道等情，足見該鐵門之設計、施作確有缺失。自訴人受有上揭傷害，
    復有診斷證明書一紙在卷可憑，其受傷與被告甲○○過失行為間，有相當因果關
    係，被告甲○○所辯渠無過失一節，不足採信，被告甲○○之犯行堪以認定。
二、查被告甲○○係以從事鐵門窗之安裝設置為業，為從事業務之人，核其所為，係
    犯刑法第二百八十四條第二項之業務過失傷害罪。原審就被告甲○○部分，以其
    犯罪事證明確，予以論罪科刑，固非無見，惟查刑法第四十一條已於九十年一月
    十日修正公布，於同年月十二日生效，被告行為後法律有變更，應依刑法第二條
    第一項前段規定適用裁判時之法律。原判決此部分未及審酌，被告甲○○上訴否
    認犯罪，雖無理由，惟原判決既有可議之處，仍屬無可維持，應由本院將原判決
    此部分撤銷改判。爰酌被告甲○○犯罪所生之危害、事後已於本院審理中與與自
    訴人之法定代理人達成和解，賠償損失及犯罪後之態度，自訴人法定代理人已表
    示願意原諒之意等一切情狀，從輕量處如主文第二項所示之刑，並諭知易科罰金
    之折算標準。末查被告甲○○未曾受有期徒刑以上刑之宣告，有台灣高等法院被
    告全國前案紀錄表附卷可稽，其經此次教訓，當知警惕守法，應無再犯之虞，本
    院認其所宣告之刑，以暫不執行為適當，併予宣告緩刑二年，以啟自新。
三、按犯罪事實應依證據認定之，無證據不得推定其犯罪事實，刑事訴訟法第一百五
    十四條定有明文。所謂犯罪事實之證據，係指足以認定被告確有犯罪行為之積極
    證據而言，該項證據且須適合被告犯罪事實之認定，始得採為斷罪資料（最高法
    院二十九年上字第三一○五號、五十三年台上字第二七五○判例參照）。又按告
    訴人之告訴，係以使被告受刑事訴追為目的，是其陳述是否與事實相符，仍應調
    查其他證據，以資審認（最高法院五十二年度台上字第一三○○號判例參照）。
    本件自訴意旨略以：被告乙○○以從事鐵門窗子安裝設置為業，於前開時地，與
    被告甲○○承一同作鐵門時，亦疏於注意，致使自訴人丙○○受傷，因認被告乙○○涉有刑法第二百八十四條第二項業務過失傷害罪嫌云云。訊據被告乙○○堅
    決否認有過失傷害之犯行，辯稱：伊沒有幫忙做鐵門，伊實際都在早餐店工作，
    伊先生（指被告甲○○）打電話叫伊拿茶水過去，伊才過去，伊沒有實際參與鐵
    門的工作等語。被告甲○○於本院亦稱：鐵門是伊自己承作的，伊太太（指被告
    乙○○）沒有參與等語。雖自訴人法定代理人指稱，被告乙○○有參與製作鐵門
    ，惟未舉證以實其說，參照前揭判例意旨，自難僅憑其片面之指訴，遽認被告乙○○有參與製作鐵門之情事，此外又無任何積極證據足以證明被告乙○○有何過
    失傷害之犯行，其犯罪不能證明。原審未察，竟對被告乙○○論罪科刑，自有未
    洽。被告乙○○上訴指摘原判決不當，為有理由，應由本院將此部分撤銷改判，
    諭知被告乙○○無罪之判決。
據上論結，應依刑事訴訟法第三百六十九條第一項前段、第三百六十四條、第二百九
十九條第一項前段、第三百零一條第一項、第三百四十三條，刑法第二百八十四條第
二項、第四十一條（修正後）、第七十四條第一款、第二條第一項前段，罰金罰鍰提
高標準條例第一條前段、第二條，判決如主文。
中      華      民      國      九十     年       三      月    二十二  日
                                  臺灣高等法院臺中分院刑事第五庭
                              審判長法  官  郭  同  奇
                                              法  官  胡  森  田
                                              法  官  姚  勳  昌
右正本證明與原本無異。
不得上訴。
                                              書記官  康  孝  慈
中      華      民      國      九十     年       三      月    二十二  日
刑法第二百八十四條
因過失傷害人者，處六月以下有期徒刑、拘役或五百元以下罰金。致重傷者，處一年
以下有期徒刑、拘役或五百元下罰金。
從事業務之人，因業務之過失傷害人者，處一年以下有期徒刑、拘役或一千元以下罰
金。致重傷者，處三年以下有期徒刑、拘役或二千元以下罰金。                Ａ


司法院資訊處製作；財團法人民間司法改革基金會備份。
